高雄高等行政法院簡易判決
                                      100年度簡字第192號
原      告　行政院衛生署中央健康保險局
代　表　人　戴桂英　局長
被      告　莊秋琴
上列當事人間返還公法上不當得利事件，原告提起行政訴訟，本
院判決如下︰
    主  文
被告應給付原告新臺幣7,178元及自民國100年10月18日起至清償
日止，按週年利率百分之五計算之利息。
訴訟費用由被告負擔。
    事實及理由
一、本件原告主張︰
（一）按行政訴訟法第2條規定，公法上之爭議，除法律別有規
      定外，得依行政訴訟法提起行政訴訟。本件原告與被告間
      ，因公法上原因發生財產上之給付，依行政訴訟法第8條
      第1項規定，得向貴院提起行政給付訴訟。
（二）次按民法第179條規定，無法律上之原因而受利益，致他
      人受損害者，應返還其利益。雖有法律上之原因，而其後
    　已不存在者，亦同。查被告莊秋琴前因違反毒品危害防制
      條例案件，經法院判處有期徒刑20年，於民國98年9月16
      日入監執行，迄未出監，依行為時全民健康保險法第11條
      第1款規定、中央健康保險局承保處99年7月5日健保承（
      傳）字第990081號有關在監所受刑人欠費處理原則通知三
      及原告「保險對象計費投保歷史資料查詢作業表」可知，
      本件被告退保日為99年1月1日，則依全民健康保險法第45
      條規定，自99年1月2日起，不予保險給付，惟被告卻仍於
      99年1月20日至同年4月20日期間，以全民健康保險保險對
      象身分，至與全民健康保險特約之「陽明醫院」（醫事服
      務機構代號：00000000000）等醫事服務機構就醫，致原
      告代其給付醫療費用新台幣（下同）7,178元，原告雖於1
      00年8月31日以健保南字第1005056815號函通知被告繳還
      ，惟經被告置之不理，而催索無著。被告上開在監期間，
      既不得參加全民健康保險，與原告之間應無任何法律上關
      係，詎料，卻仍持全民健康保險卡至全民健康保險特約醫
      事服務機構就醫，致原告在無法律上原因下，代其負擔醫
      療費用，是以，被告依法自應返還原告代其給付之醫療費
      用7,178元等語。並聲明求為判決被告應給付原告7,178元
      及自起訴狀繕本送達翌日起至清償日止，按週年利率百分
      之五計算之利息。
二、被告經合法通知，並未提出書狀作任何聲明或答辯。
三、按「人民與中央或地方機關間，因公法上原因發生財產上之
    給付或請求作成行政處分以外之其他非財產上之給付，得提
    起給付訴訟。因公法上契約發生之給付，亦同。」行政訴訟
    法第8條第1項定有明文。次按「有下列情形之一者，非屬本
    保險保險對象，已參加者，應予退保：一、在監、所接受刑
    之執行或接受保安處分、管訓處分之執行者。但其應執行之
    期間，在2個月以下或接受保護管束處分之執行者，不在此
    限。」「保險對象依第11條規定應退保者，自應退保之日起
    ，不予保險給付；已受領保險給付者，應返還保險人所支付
    之醫療費用；其所繳之保險費，不予退還。」行為時全民健
    康保險法第11條第1款、第45條分別定有明文。
四、經查，本件原告所主張之前開事實，業據其提出原告100年8
    月31日健保南字第1005056815號函、法務部矯正署臺中女子
    監獄在監或出監受刑人資料表、原告保險對象門診就醫紀錄
    明細表、原告所屬南區業務組審核「不符合投保資格者」處
    理明細表等附卷可憑，洵堪信實。次查，全民健康保險制定
    之目的，係為增進全體國民健康，以提供醫療保健服務，全
    民健康保險法第1條定有明文。再者，全民健康保險係屬於
    強制性保險，故該法具公法性質，因該法律關係所生之爭執
    即屬公法事件。查被告前因違反毒品危害防制條例案件，經
    法院判處有期徒刑20年，於98年9月16日入監執行，迄未出
    監，依行為時全民健康保險法第11條第1款規定、中央健康
    保險局承保處99年7月5日健保承（傳）字第990081號有關在
    監所受刑人欠費處理原則通知三及原告「保險對象計費投保
    歷史資料查詢作業表」可知，本件被告退保日為99年1月1日
    ，則依行為時全民健康保險法第45條規定，自99年1月2日起
    ，不予保險給付，惟被告卻仍於99年1月20日至同年4月20日
    期間，以全民健康保險保險對象身分，至與全民健康保險特
    約之「陽明醫院」（醫事服務機構代號：00000000000）等
    醫事服務機構就醫，致原告代其給付醫療費用共計7,178元
    ，被告即屬無法律上之原因而受有利益，致他人受損害，而
    構成公法上之不當得利，至屬明確。又依民法第233條第1項
    前段、第203條及第229條第2項規定，遲延之債務，以支付
    金錢為標的者，債權人得請求依法定利率計算之遲延利息；
    應付利息之債務，其利率未經約定，亦無法律可據者，週年
    利率為百分之五；給付無確定期限者，債務人於債權人得請
    求給付時，經其催告而未為給付，自受催告時起，負遲延責
    任。從而，原告依公法上不當得利之法律關係，提起給付訴
    訟，請求被告返還原告所支出之全民健康保險醫療費用7,17
    8元及自起訴狀繕本送達翌日即100年10月18日起至清償日止
    ，按週年利率百分之五計算之利息，核無不合，應予准許。
五、綜上所述，原告依據公法上不當得利之法律關係，提起一般
    給付之訴，請求被告返還原告所支出之全民健康保險醫療費
    用7,178元及自起訴狀繕本送達翌日即100年10月18日起至清
    償日止，按週年利率百分之五計算之法定遲延利息，為有理
    由，應予准許。又本件為簡易訴訟事件，爰不經言詞辯論逕
    為判決。
六、據上論結，本件原告之訴為有理由，依行政訴訟法第233條
    第1項、第236條、第98條第1項前段，判決如主文。
中　　華　　民　　國　　100　 年　　12　　月　　8　　 日
              高雄高等行政法院第一庭
                              法  官  呂  佳  徵
以上正本係照原本作成。
如不服本判決，應於判決送達後20日內向本院提出上訴書狀，其
未表明上訴理由者，應於提起上訴後20日內向本院提出上訴理由
書（須按對造人數附繕本）；如於本判決宣示或公告後送達前提
起上訴者，應於判決送達後20日內補提上訴理由書（須附繕本）
。未表明上訴理由者，逕以裁定駁回。
中　　華　　民　　國　　100　 年　　12　　月　　8　　 日

　　　　　　　　　　　　　　　書記官  周  良  駿
附註:
行政訴訟法第235條（第1項、第2項）:
對於適用簡易程序之裁判提起上訴或抗告，須經最高行政法院之
許可。
前項許可，以訴訟事件所涉及之法律見解具有原則性者為限。